【裁判字號】    97,消債更,155
【裁判日期】    971224
【裁判案由】    更生事件
【裁判全文】
臺灣臺南地方法院民事裁定           97年度消債更字第155號
聲  請  人
即  債務人  甲○○
上列當事人因消費者債務清理事件聲請更生，本院裁定如下：
    主  文
債務人甲○○自民國九十七年十二月二十四日下午四時起開始更
生程序。
    理  由
一、按債務人不能清償債務或有不能清償之虞，且無擔保或無優
    先權之債務總額未逾新臺幣（下同）1,200 萬元者，於法院
    裁定開始清算程序或宣告破產前，得向法院聲請更生。法院
    開始更生程序之裁定，應載明其年、月、日、時，並即時發
    生效力，消費者債務清理條例第3 條、第42條第1 項、第45
    條第1 項定有明文。又按債務人對於金融機構因消費借貸、
    自用住宅借款、信用卡或現金卡契約而負債務，在聲請更生
    或清算前，應提出債權人清冊，以書面向最大債權金融機構
    請求協商債務清償方案，並表明共同協商之意旨。債務人與
    金融機構協商成立者，不得聲請更生或清算，但因不可歸責
    於己之事由，致履行顯有重大困難者，不在此限。本條例施
    行前，債務人依金融主管機關協調成立之中華民國銀行公會
    會員，辦理消費金融案件無擔保債務協商機制與金融機構成
    立之協商，準用前項之規定。消費者債務清理條例第151 條
    第1、5、6項亦定有明文。
二、聲請意旨略以：聲請人即債務人甲○○受雇於第三人趙榮創
    ，擔任司機助理，目前每月收入約19,000元，除此收入外，
    名下無其他財產，然累計債務總金額已達1,833,845元， 負
    債顯然超過資產甚多，已達不能清償債務或有不能清償之虞
    之程度。聲請人雖曾於民國95年11月18日依照中華民國銀行
    公會會員辦理消費金融案件無擔保債務協商機制，與債權人
    台北富邦銀行等14家銀行成立協商，每月應還款金額為16,6
    09元，分120期， 至全部清償為止。然聲請人每月收入扣除
    應清償之協商金額後，已無法維持基本生活費支出，聲請人
    實有不可歸責於己致履行顯有重大困難之事由，且無擔保或
    無優先權之債務總額未逾1,200萬元， 復未經法院裁定開始
    清算程序或宣告破產，爰依法向本院聲請更生等語。
三、經查：
    (一)聲請人於消費者債務清理條例施行前，曾依金融主管機關
      協調成立之中華民國銀行公會會員，辦理消費金融案件無
      擔保債務協商機制與金融機構進行協商，嗣與各債權銀行
      就無擔保債務協商成立，約定自95年12月起，分120期 ，
      每月償還16,609元等情，有協議書及無擔保債務還款計畫
      附卷可按（本院卷第107頁至第108頁）。
    (二)聲請人聲請本件更生時，其財產除每月收入19,200元外，
      名下並無其他財產，但其債務至97年10月13日止總金額已
      達1,823,364元之事實， 有財團法人金融聯合徵信中心之
      料資、財政部國稅局綜合所得稅各類所得資料清單、財產
      歸屬資料清單、在職證明書、薪資袋、郵局存簿儲金簿影
      本等件（本院卷第115頁、第13頁至第15頁、第60頁、第5
      7頁至第58頁、 第55頁至第56頁）附卷可憑，自堪信為真
      實。故聲請人主張，其有不能清償債務，且其無擔保或無
      優先權之債務總額亦未逾1,200萬元之事實為真。
    (三)至於聲請人聲請更生時每月收入約19,200元之事實，已如
      前述。本院審酌聲請人於消費者債務清理條例施行前，曾
      與各債權銀行無擔保債務成立協商，約定每月償還16,609
      元等情，亦見前述。是依內政部公佈之台灣省97年每月每
      人最低生活費係9,829元計算， 聲請人每月所領之薪資扣
      除其最低生活費9,829元後， 實不足支付其之前與各債權
      銀行就無擔保債務成立協商所約定每月應償還之16,609元
      ，應屬明確。故聲請人主張有不可歸責於己之事由，致履
      行上開協議顯有重大困難，堪予採信。
    (四)至於債務人前未曾經法院宣告清算程序或宣告破產，亦未
      曾依消費者債務清理條例或破產法之規定而受刑之宣告等
      情，亦有本院民事紀錄科查詢表、臺灣高等法院被告前案
      紀錄表在卷可憑。
四、綜上所述，聲請人僅係一般消費者，並未從事營業，其已達
    不能清償債務或有不能清償之虞之程度，其中無擔保或無優
    先權之債務，在1,200 萬元以下，之前雖與各債權銀行達成
    協議，但因不可歸責於己之事由，致履行上開協議顯有重大
    困難，且未經法院裁定開始清算程序或宣告破產，又查無消
    費者債務清理條例第6 條第3 項、第8 條或第46條各款所定
    駁回更生聲請之事由存在，則債務人聲請更生，應屬有據，
    爰裁定如主文。
中    華    民    國    97    年    12    月    24    日
                  民事第三庭  法  官  王漢章
上為正本係照原本作成
本裁定不得抗告。
本裁定已於97年12月24日下午4時公告。
中    華    民    國    97    年    12    月    24    日
                              書記官  林木村


司法院資訊處製作；財團法人民間司法改革基金會備份。
